【裁判字號】    95,訴,41
【裁判日期】    951024
【裁判案由】    侵權行為損害賠償
【裁判全文】
臺灣高等法院民事判決                    95年度訴字第41號
原      告  乙○○
訴訟代理人  蘇美玲律師
被      告  丙○○
訴訟代理人  李漢鑫律師
複代理人    甲○○
上列當事人間，因侵權行為請求損害賠償事件，經本院於95年10
月17日言詞辯論終結，判決如下：
    主      文
被告應給付原告新臺幣貳佰捌拾萬元，並自民國95年 8月15日起
至清償日止，按週年利率5%計算之利息。
原告其餘之訴、及該部分假執行之聲請均駁回。
訴訟費用由被告負擔67%、其餘由原告負擔。
本判決所命之給付，於原告以新臺幣玖拾伍萬元為被告供擔保後
，得為假執行；但被告如以所命給付之金額為原告供擔保後，免
為假執行、或撤銷假執行。
    事實及理由
一、按：訴狀送達後，原告不得將原訴變更或追加他訴。但擴張
    或減縮應受判決事項之聲明者，不在此限，民事訴訟法第25
     5條第1項第3款定有明文。95年6月1日原告提起本件附帶民
    事訴訟，其訴之聲明第1項、第2項所示金額之利息，分別請
    求自93年7月27日起、起訴狀繕本送達翌日起算；嗣於95年9
    月13日本院準備程序期日，以言詞減縮均自95年 8月15日起
    算，有本院準備程序筆錄在卷 (本院卷第16頁）足稽；核屬
    應受判決事項聲明之減縮，依前開法條規定，應予准許，合
    先敘明。
二、原告起訴主張：被告參與臺灣臺北地方法院 (以下稱臺北地
    院)92年度執字第32789號拍賣抵押物強制執行事件之拍賣，
    拍定、買受臺北市○○區○○段4小段318地號之土地（以下
    稱318地號土地）及坐落於其上建號81號、門牌號碼臺北市
    ○○○路2段72巷9號之房屋（以下稱9號房屋），93年6月23
    日臺北地院會同臺北市中山地政事務所履勘現場，實施測量
    複丈時，依據原始起造圖9號房屋寬度僅有6.1公尺，獲悉緊
    鄰坐落同小段321地號土地 (以下稱321地號土地）之82建號
    、即原告所有門牌號碼同巷9-1號房屋 (以下稱9-1號房屋）
    ，係供金星飯店使用之房屋，有越界占用其拍定、買受之31
    8地號土地而建，訴外人、承租9-1號房屋之金星飯店經理陳
    順天當場表示9號房屋與9-1號房屋間之界址尚有爭議，於同
    年 7月26日與金星飯店就租金部分尚未達成協議，臺北地院
    執行點交時，僅指示其僱工完成上開拍定取得房屋內動產之
    搬遷及1樓木板隔牆，竟為使9-1號房屋之使用人無法繼續經
    營，基於致令他人建築物不堪用之毀壞故意，同日臺北地院
    執行點交後，即於約11時許至同日下午 3時許，僱請真實姓
    名年籍不詳且不知情之工人數人，以重型機具，將其所有 9
    號房屋與9-1號房屋之共同壁，而屬9-1號房屋2至4樓套房隔
    間磚牆、廁所牆及 1樓餐廳之廁所牆，予以敲出足以穿透內
    部之破洞，致原告所有 9-1號房屋喪失供人生活起居之主要
    效用，使金星飯店無法經營、供旅客投宿之用，原告因而受
    有新臺幣(以下同) 411萬元之損害；為此。依侵權行為損害
    賠償請求權之法律關係，求為命被告應賠償原告 411萬元並
    自民國95年8月15日起至清償日止，按週年利率 5%計算利息
    之判決。
二、被告則以：原告所有9-1號房屋，93年7月26日為被告雇工敲
    打之磚牆，係坐落於被告所拍定、買受 9號房屋之範圍內，
    自屬被告所有 9號房屋之附屬部分，為被告所有，被告予以
    拆除、敲打為權利之行使，其所有 9-1號房屋越界使用被告
    所有 318地號土地，被告雇工敲打、拆除自有磚牆，豈有侵
    權可言；至於本院刑事庭科處被告毀損罪刑，認事用法均有
    違誤，原告已提起第三審上訴等語，資為抗辯；並聲明原告
    之訴駁回。
三、原告主張被告於民國93年7月26日，將原告所有9-1號房屋與
    其所有9號房屋之共同牆壁，雇工敲打鑿洞，致原告所有9-1
    號房屋喪失供人生活起居之主要效用，金星飯店無法經營、
    供旅客投宿之用等事實，為被告所不爭執，且有原告所有9-
    1號房屋建物登記謄本在卷 (本院卷第62頁)為憑；被告亦因
    本件毀損事件為本院刑事庭論罪科刑在案，有本院95年度上
    訴字第1179號刑事判決在卷(本院卷第3頁至第6頁)足稽；原
    告主張之上開事實，應堪信為真實。
四、按：數人區分一建築物，而各有其一部者，該建築物及其附
    屬物之共同部份，推定為各所有人之共有，其修繕費及其他
    負擔，由各所有人，按其所有部分之價值分擔之。民法第79
    9條定有明文；又：按民法第799條所稱區分所有建築物之專
    有部分，各區分所有人固有其單獨之所有權，惟因與同一棟
    建築物之其他區分所有人專有部分間，在物理上相互連接，
    使用上密切相鄰，彼此休戚相關，有共同之利益，其區分所
    有建築物間之共同壁（或樓板）不啻具雙重或兩面性而為該
    區分所有人所共有，且區分所有人間就專有部分之用益、處
    分，亦有較強之相互制約性，是區分所有人就專有部分之使
    用、收益、管理或處分，自均不得違反各區分所有人之共同
    利益，此觀公寓大廈管理條例第 5條、第12條規定自明，亦
    有最高法院92年度臺上字第1445號裁判要旨(一)，足資參照
    。經查：本件原告所有9-1號房屋與被告所拍定、買受之9號
    房屋，係於56年間同時建造完成，以同一外牆、共用大門出
    入口及電梯而建築，為被告所不爭執，其為數人區分一建築
    物，至為明確；被告所毀損之共同壁，由外牆及陽台以觀為
    9 號及9-1號房屋主體結構之界，雖9-1號房屋及共同壁均坐
    落於被告所拍定、買受之318地號土地上，依前揭民法第799
    條規定、及最高法院裁判意旨，仍應推定為區分所有人所共
    有，被告抗辯其所毀損之磚牆，為其所拍定、買受 9號房屋
    附屬部分或混合物之範圍，係屬權利之行使，自無可採。
五、查：共有物之處分、變更、及設定負擔，應得共有人全體之
    同意，民法第819條第2項定有明文。又：牆壁既係共用，並
    非被告單獨所有，倘有無端毀損之行為，而影響他人房屋之
    安全，乃難謂非毀損他人建築物，亦有最高法院56年度臺上
    字第622號刑事判例，足資參照。被告將其所拍定、買受之9
    號房屋與原告所有 9-1號房屋之共同壁，予以毀損，自屬處
    分之行為，依前揭法條規定，應得共有人之原告同意，惟查
    被告在未得共有人原告之同意，即擅自雇工予以敲打鑿洞，
    違反區分所有人之利益，參照前揭最高法院刑事判例，難謂
    非毀損他人之物，對於原告應負毀損他人之物之責任，自不
    待言。
六、被告以原告告訴被告毀損案件之刑事判決，認事用法有所違
    誤，業已提起第三審上訴等語為抗辯；查本件原告係基於民
    法第196條、213條第3項、第215條、第216條第1項之規定，
    請求被告賠償其損害；而民法第196條所為：「不法毀損他
    人之物者，被害人得請求賠償其物因毀損所減少之價額。」
    之規定，其不法行為，不以行為人之故意或過失為限，核與
    刑法第353條所規定：「毀壞他人建築物、礦坑、船艦或致
    令不堪用者6月以上、5年以下有期徒刑。」，尚須具備同法
    第12條第1項所規定之故意要件，方足當之，有所不同；從
    而，被告於其刑事案件，無論受有罪、或無罪之判決確定，
    均不足以影響被告有不法毀損他人之物事實之認定，其以刑
    事判決認事用法違誤，已提起第三審上訴為抗辯，亦不能解
    免其不法毀損他人之物應負之損害賠償責任。
七、「不法毀損他人之物者，被害人得請求賠償其物因毀損所減
    少之價額。」、「負損害賠償責任者，除法律另有規定或契
    約另有訂定外，應回復他方損害發生前之原狀。因回復原狀
    而應給付金錢者，自損害發生時起，加給利息。第 1項情形
    ，債權人得請求支付回復原狀所必要之費用，以代回復原狀
    。」、「不能回復原狀或回復顯有重大困難者，應以金錢賠
    償其損害。」、「損害賠償，除法律另有規定或契約另有訂
    定外，應以填補債權人所受損害及所失利益為限。依通常情
    形，或依已定之計劃、設備或其他特別情事，可得預期之利
    益，視為所失利益。」民法第196條、第213條、第215條、
    第216條分別定有明文。又：「物被毀損時，被害人除得依
    民法第196條請求賠償外，並不排除民法第213條至第215條
    之適用。依民法第196條請求賠償物被毀損所減少之價額，
    得以修復費用為估定之標準，但以必要者為限 (例如：修理
    材料以新品換舊品，應予折舊 )。被害人如能證明其物因毀
    損所減少之價額，超過必要之修復費用時，就其差額，仍得
    請求賠償。」、「損害賠償，以填補損害，使被害人獲得完
    全賠償為最高原則。是物被毀損時，被害人除得依民法第19
     6條請求賠償外，並不排除民法第213條至第215條之適用，
    為本院向來之見解。被害人此種選擇權，於向賠償義務人為
    選擇之意思表示後，原則上固應受其拘束，但如賠償義務人
    尚未為回復原狀之準備，或逾期不為回復，或回復顯有重大
    之困難者，被害人改依民法第196條請求賠償，對賠償義務
    人無何影響，尚與誠信原則無違，應無不予准許之理由。」
    、「不法毀損他人之物者，依民法第196條規定，應向被害
    人賠償其物因毀損所減少之價額，並非賠償修理其物所實際
    支出之修理費。故物被不法毀損後，僅須其物之價額減少，
    即須賠償其所減少之價額。至其物有無修理？及其修理費有
    無實際支出？在所不問。此為民法第213條第1項所謂之法律
    另有規定，自應適用該另有之規定辦理。」有最高法院77年
    度第9次民事庭會議決議 (一)之意旨、87年度臺上字第803
    號、72年度臺上字第3792號裁判意旨，足資參照。本件被告
    不法毀損其所拍定、買受9號房屋與原告所有9-1號房屋之共
    同壁，致原告受有損害，依前揭法條規定意旨、最高法院決
    議、及裁判意旨，對於原告自應負損害賠償責任。經查：
(一)被告所毀損者，為其所拍定、買受9號房屋與原告所有9-1號
    房屋共同壁，而屬於9-1號房屋2樓至 4樓套房隔間之磚牆、
    廁所牆各有5個房間、及1樓餐廳之廁所牆等事實，為被告所
    不爭執，且經證人李柏森、陳順天於臺北地院刑事庭審理被
    告涉嫌毀損案件，到庭證述屬實，並有承審法官履勘現場之
    勘驗筆錄足稽 (參見本院前揭刑事判決第2頁)。
(二)原告主張被告所毀損前揭套房磚牆，致其所須支付修復之費
    用，業經原告於94年12月25日委由臺北市建築師公會派員就
    3樓所毀損5個房間中之4間部分，比照已修復1間之情況，予
    以會勘、鑑定，其結果所須修復費用為70萬元，以此估算其
    2樓至4樓所受之損害額為2,625,000元(700,000÷4×15=2,6
     25,000)之事實，為被告所不爭執，有被告於本院準備程序
    期日為「對於該鑑定報告的實質內容沒有意見」之陳述在卷
    (本院卷第16頁)足稽，且有台北市建築師公會之鑑定報告書
    影本在卷 (本院附民卷第11頁至第30頁)足憑。
(三)原告主張被告所毀損1樓部分，除餐廳之洗手間磚牆外尚有
    吧台、電梯之磚牆，因係飯店之出入門面，所選材料較佳，
    以3間套房計算其損害等語；惟查原告為刑事告訴時，僅指
    訴毀損1樓餐廳之廁所牆，未及吧台、電梯之磚牆，且臺北
    地院及本院刑事判決，均僅論及1樓餐廳之廁所牆，原告之
    主張擴及吧台、電梯磚牆並以所選材料較佳為由，而以3間
    套房計算其損害，尚難認已盡其舉證之責任，本院認以比照
    1間套房之損害，即175,000元(700,000÷4=175,000)方為相
    當。
(四)原告主張被告自93年 7月26日不法毀損前揭共同壁，致金星
    大飯店拒絕給付每月租金8萬元，迄至94年7月止，原告損失
    96萬元租金之收益等事實；查被告所毀損前揭共同壁之套房
    ，固無法使用，惟非全無可供使用之房間，且未據舉證以實
    其說、或提出租賃契約以供斟酌，空言主張受有96萬元租金
    之損害，自無可取。
(五)綜合上述，原告因被告不法毀損前述共同壁，受有 280萬元
    (700,000÷4×15+175,000=2,800,000)之損害，原告依前揭
    民法第196條、第213條第3項、第215條之規定，請求被告賠
    償其損害，於法尚非無據，為有理由，應予准許；逾越上開
    範圍之請求，尚乏依據，為無理由，不應准許，此部分假執
    行之聲請，即失所附麗，應併予駁回。
八、被告以原告所有9-1號房屋與被告所拍定買受9號房屋之共同
    壁，被告毀損之範圍，非如原告所主張之範圍等語為抗辯；
    惟查被告對於其所毀損共同壁之部分，業據台北市建築師公
    會於94年12月25日勘驗在卷，且經被告於本院準備程序期日
    對於鑑定報告之實質內容，為「沒有意見」之陳述在卷，已
    如前述；被告於準備程序終結後再為爭執，要無足採。
九、按：「給付無確定期限者，債務人於債權人得請求給付時，
    經其催告而未為給付，自受催告時起，負遲延責任。其經債
    權人起訴而送達訴狀，或依督促程序送達支付命令，或為其
    他相類之行為者，與催告有同一之效力。」、「遲延之債務
    ，以支付金錢為標的者，債權人得請求依法定利率計算之遲
    延利息。」、「應付利息之債務，其利率未經約定，亦無法
    律可據者，週年利率為百分之五。」民法第229條第2項、第
    233條第1項前段、第203條分別定有明文。查被告係於95年8
    月15日將所收受之附帶民事訴訟起訴狀繕本傳真予其訴訟代
    理人之事實，業據被告訴訟代理人陳述在卷 (本院卷第16頁
    )，堪認被告於95年8月15日之前已收受附帶民事訴訟起訴狀
    繕本；本件原告請求被告賠償損害，係以支付金錢為標的，
    無確定期限，又未約定利率，其併請求自95年 8月15日起，
    至清償日止，按週年利率5%計算之利息，於法尚非無據，應
    予准許。
十、原告陳明如受勝訴判決，願供擔保請求准予宣告假執行，於
    法尚無不合，爰酌定如主文第 4項所示金額，准許之；惟被
    告如以所命給付之金額，為原告供擔保後，免為假執行或撤
    銷假執行。
十一、本件事證已臻明確，兩造其他攻擊、防禦方法，及提出未
    援用之證據，經斟酌後認不影響判決基礎，無逐一論述必要
    ，併此敘明。
據上論結，本件原告之訴，部分為有理由、部分為無理由，爰判
決如主文。
中    華    民    國    95    年    10    月    24    日
                    民事第五庭
                        審判長法  官  林丁寶
                              法  官  高鳳仙
                              法  官  陳博享
正本係照原本作成。
如不服本判決，應於收受送達後20日內向本院提出上訴書狀，其
未表明上訴理由者，應於提出上訴後20日內向本院補提理由書狀
（均須按他造當事人之人數附繕本）上訴時應提出委任律師或具
有律師資格之人之委任狀；委任有律師資格者，另應附具律師資
格證書及釋明委任人與受任人有民事訴訟法第466條之1第1項但
書或第2項（詳附註）所定關係之釋明文書影本。
中    華    民    國    95    年    10    月    25    日
                              書記官  鄭靜如
附註：
民事訴訟法第466條之1（第1項、第2項）：
對於第二審判決上訴，上訴人應委任律師為訴訟代理人。但上訴
人或其他法定代理人具有律師資格者，不在此限。
上訴人之配偶、三親等內之血親、二親等內之姻親，或上訴人為
法人、中央或地方機關時，其所屬專任人員具有律師資格並經法
院認為適當者，亦得為第三審訴訟代理人。


司法院資訊處製作；財團法人民間司法改革基金會備份。
